【裁判字號】    98,易,188
【裁判日期】    981109
【裁判案由】    竊盜
【裁判全文】
臺灣臺東地方法院刑事判決              98年度易字第188 號
公  訴  人  臺灣臺東地方法院檢察署檢察官
被      告  乙○○
                    （現於臺灣臺東監獄執行中）
上列被告因竊盜案件，經檢察官提起公訴（98年度偵字第687 號
），本院判決如下：
    主  文
乙○○竊盜，累犯，處有期徒刑捌月。
    犯罪事實
一、乙○○前於民國95年間，因竊盜案件，經本院以95年度易字
    第256 號判決判處有期徒刑10月，嗣經減刑為有期徒刑5 月
    確定，於96年8 月14日縮刑期滿執行完畢。詎其仍不知悔改
    ，復意圖為自己不法之所有，於98年4月8日13時許，在臺東
    縣卑南鄉○○村○○路86巷35號前，持不明之器具撬開甲○
    ○○所有之車牌號碼872-DYK 號重機車上鎖之坐墊後，將該
    坐墊下置物箱內之咖啡色格子外型皮包1 只取出，而竊取得
    逞。嗣為甲○○○當場發現上情，並大聲嚇阻，乙○○立即
    將該皮包丟回置物箱內，隨即逃離現場，後經路人李宏仁追
    躡在後當場逮捕，並報警處理，始查悉上情。
二、案經臺東縣警察局臺東分局報告臺灣臺東地方法院檢察署檢
    察官偵查起訴。
    理  由
一、證據能力
    按被告以外之人於審判外之陳述，雖不符刑事訴訟法第159
    條之1 至第159 條之4 之規定，而經當事人於審判程序同意
    作為證據，法院審酌該言詞陳述或書面陳述作成時之情況，
    認為適當者，亦得為證據。當事人、代理人或辯護人於法院
    調查證據時，知有同法第159 條第1 項不得為證據之情形，
    而未於言詞辯論終結前聲明異議者，視為有前項之同意，同
    法第159 條之5 定有明文。上開條文之立法意旨在於傳聞證
    據未經當事人之反對詰問予以核實前，原則上先予排除，惟
    若當事人已放棄其對質、詰問權，並於審判程序中表明同意
    該等傳聞證據可作為證據，或於言詞辯論終結前未聲明異議
    ，基於尊重當事人對傳聞證據之處分權，且證據資料愈豐富
    ，愈有助於真實發見之理念，並強化言詞辯論主義，使訴訟
    程序得以順暢進行，上開傳聞證據亦均具有證據能力。經查
    ，本件理由欄所引用之傳聞證據，被告於本院準備程序及審
    理期日，就該等證據資料之證據能力均表示沒有意見，且迄
    至本案言詞辯論終結前，對於上揭傳聞證據，亦未聲明異議
    ，本院審酌上開證據資料並無違法不當取證等瑕疵，因認以
    之作為證據均屬適當，揆諸前揭規定與說明，上開證據資料
    均具有證據能力。
二、犯罪事實之認定
    訊據被告乙○○矢口否認有何竊盜犯行，辯稱：當天我騎乘
    腳踏車去找陳學理，但我不是很確定他家在哪裡，才會把腳
    踏車停放在巷口，用走的進去找，之後我在抽煙，煙掉到地
    上，我彎下腰去撿，被害人突然跑過來說我偷她的皮包，並
    一直追我，大聲喊說還我皮包，路人追上我之後，和我一起
    回去看被害人的機車置物箱，皮包還放在那裡，所以我根本
    沒有拿被害人的皮包云云。惟查：
（一）被告乙○○於98年4 月8 日13時許，在臺東縣卑南鄉○○
      村○○路86巷35號前即甲○○○所有之車牌號碼872-DYK
      號重機車停放位置附近，因甲○○○認為乙○○正在竊取
      上開機車坐墊下置物箱內之咖啡色格子外型皮包1 只，遂
      大聲嚇阻，被告乙○○見狀立即逃離現場，後經路人李宏
      仁追躡在後當場逮捕，並報警處理等事實，業據被告乙○
      ○坦承不諱，核與證人甲○○○於警詢及偵訊時、證人李
      宏仁於警詢時之證述相符，復有刑案現場測繪圖1 紙及照
      片12張等附卷可稽，應可信為真實。
（二）證人甲○○○於警詢時證稱：我從住宅出門時，便見到乙
      ○○在我所有之車牌號碼872-DYK 號重機車右側，機車置
      物箱本來有上鎖，但當時為打開狀態，乙○○雙手拿著我
      一個咖啡色格子外型皮包，我問他在做甚麼，乙○○立即
      將皮包放下，並往太平路逃逸等語；復於偵訊時證稱：我
      從住宅出門時，便見到乙○○站在我的機車旁邊，手拿著
      我的皮包，我問他在做甚麼，乙○○立即就跑了等語；再
      於本院審理時明確證稱：當時我在家裡吃飯，把機車停放
      在外面，後來我從屋內出來，看到被告在我的機車旁邊，
      並且被告已經從機車坐墊下拿出我的包包，我已經可以看
      到包包了，我問被告你在做什麼，他就把包包丟回我的機
      車內，拔腿就跑等語；足認證人甲○○○就被告乙○○從
      其所有之車牌號碼872-DYK 號重機車上鎖之坐墊下置物箱
      內，竊取其咖啡色格子外型皮包之事實，始終為一致且明
      確之證述，參以被告與甲○○○互不相識，復為被告所自
      承，甲○○○於偵訊時亦表明不願對被告提出告訴等情，
      足認甲○○○應無刻意陷害被告之動機。被告雖以前情置
      辯，然被告若只是在機車附近撿拾地面上的香菸，則證人
      甲○○○又豈會明確證稱：「我看到機車置物箱為打開情
      形，乙○○兩手拿著我一個咖啡色格子皮包，我就問他在
      做什麼」等語？再參以被告當時若未竊取甲○○○之皮包
      ，於甲○○○大聲嚇阻時，被告大可從容解釋，無須拔腿
      就跑，足認被告所辯，顯為臨訟卸責之詞，不足採信。
（三）證人甲○○○於偵查時證稱：該機車是新的，只買了幾個
      月等語；又於本院審理時證稱：抓到被告後，回到機車處
      ，發覺該機車的鎖有點損害等語。再稽之現場照片顯示，
      上開機車確實相當新穎，且座墊有硬物破壞痕跡，足認被
      告確實是以不明器物撬開座墊後，竊取置物箱內之皮包無
      誤。至於員警楊聰明雖於被告停放於臺東縣卑南鄉○○村
      ○○路86巷巷口之腳踏車置物籃扣得螺絲起子1 支，惟證
      人甲○○○及李宏仁均未證稱有看見被告持有螺絲起子之
      語，復無證據證明被告於追捕過程中，曾將螺絲起子放回
      腳踏車置物籃，是扣案之螺絲起子應與本案無關，本院尚
      無從認定被告撬開坐墊所用之器物為該螺絲起子，併此說
      明。
（四）至上開咖啡色格子外型皮包經送請臺東縣警察局臺東分局
      鑑驗後，雖未發現可資比對指紋，此有該局中華民國98年
      7 月9 日信警偵字第0980003538號鑑驗書1 份在卷可稽，
      然碰觸物品而不留下指紋之可能性甚多，不能僅以上開皮
      包無被告指紋一事，即逕認被告並無竊取該皮包之犯行。
（五）綜上所述，被告乙○○上開所辯，均是事後卸責之詞，不
      足採信。本案事證明確，被告乙○○竊盜犯行堪可認定，
      應依法論科。
三、論罪科刑
（一）按竊盜罪既遂與未遂之區別，應以所竊之物已否移入自己
      權力支配之下為標準；若已將他人財物移歸自己所持，即
      應成立竊盜既遂罪；至其後將已竊得之物遺棄逃逸，仍無
      妨於該罪之成立，最高法院17年上字第509 號判例意旨參
      照。經查，本件被告乙○○既已將上開皮包從機車置物箱
      內取出，顯然已可自由處置該皮包，而將該皮包移置於自
      己實力支配之下，縱其事後因被害人嚇阻，而將皮包丟回
      原處，亦無法改變此項事實。是核被告所為，係犯刑法第
      320 條第1 項之竊盜罪。檢察官認被告所為，係犯同條第
      3 項之竊盜未遂罪，容有誤會。至因被告用來撬開坐墊之
      器物不明，且無證據證明扣案之螺絲起子與本案有關，本
      於有疑唯利被告原則，本院認被告所犯並非攜帶凶器竊盜
      ，附此敘明。
（二）被告前有如犯罪事實欄所載之論罪科刑執行情形，此有臺
      灣高等法院被告前案紀錄表1 份附卷可考，其於有期徒刑
      執行完畢後，5 年以內故意再犯本案有期徒刑以上之罪，
      為累犯，應依刑法第47條第1 項之規定加重其刑。
（三）爰審酌被告前有竊盜前科，於論罪科刑執行完畢後，仍不
      思悔改，又再犯本件竊盜犯行，足認其法治觀念確屬不佳
      ，且欠缺對他人財產權之尊重；復考量其犯後仍否認犯行
      ，毫無悔意，且迄未與被害人和解等情；兼衡被告國中畢
      業之智識程度、犯罪之方法、被害人已取回被竊物品等一
      切情狀，量處如主文所示之刑，以資懲儆。
（四）按供犯罪所用或犯罪預備之物，以屬於犯罪行為人者為限
      ，得沒收之，刑法第38條第1 項第2 款、第2 項分別定有
      明文；該款所定得沒收之供犯罪所用或供犯罪預備之物，
      必於犯罪有直接關係者，始屬相當（最高法院51年台非字
      第13號判例意旨參照）。查扣案之螺絲起子1 把，公訴人
      並未引為本案之證據，本院亦認定與本案無關，揆之上開
      判例意旨，爰不宣告沒收，附此敘明。
據上論斷，依刑事訴訟法第299 條第1 項前段，刑法第320 條第
1 項、第47條第1 項，刑法施行法第1 條之1 ，判決如主文。
本案經檢察官洪政和到庭執行職務
中    華    民    國    98    年    11    月    9    日
                  刑事第一庭審判長  法  官  郭千黛
                                    法  官  陳義忠
                                    法  官  李俊彬
以上正本證明與原本無異。
如不服本判決應於收受送達後10日內向本院提出上訴書狀，並應
敘述具體理由；其未敘述上訴理由者，應於上訴期間屆滿後20日
內向本院補提理由書（均須按他造當事人之人數附繕本）。「切
勿逕送上級法院」。告訴人或被害人對於本判決如有不服，請書
具不服之理由狀，請求檢察官上訴者，其上訴期間之計算係以檢
察官收受判決正本之日期為準。
                                    書記官  陳昭穎
中    華    民    國    98    年    11    月    9     日
附錄本案論罪科刑法條
刑法第320 條
意圖為自己或第三人不法之所有，而竊取他人之動產者，為竊盜罪
，處5 年以下有期徒刑、拘役或5 百元以下罰金。
意圖為自己或第三人不法之利益，而竊佔他人之不動產者，依前項
之規定處斷。
前二項之未遂犯罰之。


司法院資訊處製作；財團法人民間司法改革基金會備份。
